【裁判字號】    85,台上,3894
【裁判日期】    850815
【裁判案由】    竊盜
【裁判全文】
最高法院刑事判決                              八十五年度台上字第三八九四號
    上 訴 人  甲○○
右上訴人因竊盜案件，不服台灣高等法院花蓮分院中華民國八十四年十一月一日第二
審判決（八十四年度上訴字第三二○號，起訴案號：台灣花蓮地方法院檢察署八十三
年度偵字第四一○一號），提起上訴，本院判決如左：
    主  文
原判決關於竊盜部分撤銷，發回台灣高等法院花蓮分院。
    理  由
本件原判決認定上訴人甲○○曾犯竊盜等罪多次，仍不知悔改，顯有犯罪習慣，意圖
為自己不法之所有，於民國八十三年十二月十三日零時十分夜間無故侵入王正華設於
花蓮縣吉安鄉○○路○段一一二號有人居住之中央瓦斯行，正打開辦公桌抽屜及鐵櫃
手行竊之際，適為前往該瓦斯行訪友之黃淑華發覺致未得逞。上訴人遂逃往附近之
紅樓夢ＫＴＶ，嗣經黃女報警後在紅樓夢ＫＴＶ逮捕上訴人等情。因而維持第一審論
處上訴人於夜間侵入有人居住之建築物竊盜未遂罪刑（累犯），固非無見。
惟查：(一)、第一審判決主文內記載上訴人竊盜部分並於刑之執行前，令入勞動場所強
制工作貳年，而於將竊盜罪與妨害公務罪合併定應執行刑時，記載並於刑之執行前
，令入勞動場所強制工作年，不免矛盾，其主文當屬有誤，原判決未予糾正，竟予
維持，諭知上訴駁回，難謂無違誤。(二)、原判決引據證人彭明章於第一審證稱伊叫「
阿宏」帶上訴人下樓，阿宏先回座，被告於十分鐘後才回來等語，為認定上訴人自紅
樓夢ＫＴＶ至中央瓦斯行，再入內行竊至被證人黃淑華發覺逃逸，應僅數分鐘之譜，
而為上訴人至中央瓦斯行行竊之證據之一，然該證人彭明章於第一審之八十四年六月
十六日訊問時，係證稱：「……被告喝醉欲嘔吐，我叫阿宏帶他去樓下吐，約十分鐘
後，被告即回來，不過阿宏先回來，二人相隔時間，我不清楚……」等語（見第一審
卷第六十七頁），並非證稱阿宏先回座，上訴人於十分鐘後才回來，是原判決所採之
證據，與卷內資料尚有不符，已有可議，而究竟「阿宏」帶上訴人下樓嘔吐後，兩人
相隔多久回座，既與上訴人有無乘此時間前往中央瓦斯行內行竊相互關連，自有傳訊
「阿宏」查明審認之必要，原審未為此調查，即有未盡調查之能事之違誤。(三)依上訴
人所辯其係一左手斷肢殘障之人，而告訴人中央瓦斯行經理王正華復於第一審證稱：
「……送貨員張志平送貨完畢，把鐵門拉下來未上鎖，外出喝酒（不是電捲門，是一
片片，用手拉式的鐵門）……」等語（見第一審卷第四十一頁），則上訴人是否能獨
手拉上鐵門侵入中央瓦斯行內行竊﹖又證人黃淑華雖於第一審證稱：「……我由後門
進來，對方從前門跑出去，我再由後門跑出去，正好看到被告的臉、布鞋……」等語
（見第一審卷第五十頁），但當時為深夜，現場光線如何﹖是否確可清晰看到上訴人
的臉、布鞋﹖原判決未詳予調查說明，遽依該證人之指認，認定其所見到之行竊者係
上訴人，應屬可信，尚嫌速斷，不足以昭折服。亦有應於審判期日調查之證據未予調
查，及判決理由不備之違法。上訴意旨指摘原判決不當，非全無理由，應認有發回更
審之原因。又本件雖屬刑事訴訟法第三百七十六條第二款之所列案件，惟本法修正前
，原得上訴於第三審法院，且已繫屬於法院，依本法施行法第五條第一項規定，仍應
依修正前之法定程序終結之，附此明。
據上論結，應依刑事訴訟法第三百九十七條、第四百零一條，判決如主文。
中      華      民      國    八十五    年      八      月     十五     日
                              最高法院刑事第三庭
                                  審判長法官  蔡  詩  文
                                        法官  陳  宗  鎮
                                        法官  鄭  三  源
                                        法官  洪  明  輝
                                        法官  蔡  清  遊
      右正本證明與原本無異
                                              書  記  官
中      華      民      國    八十五    年      八      月              日


司法院資訊處製作；財團法人民間司法改革基金會備份。
